【裁判字號】    96,簡上,120
【裁判日期】    970108
【裁判案由】    第三人異議之訴
【裁判全文】
臺灣板橋地方法院民事判決             96年度簡上字第120號
上  訴  人  臻華科技股份有限公司
            （原公司名稱：臻華有限公司）
法定代理人  乙○○
訴訟代理人  甲○○
被上訴人    中華商業銀行股份有限公司
法定代理人  丙○○
訴訟代理人  丁○○
上列當事人間請求第三人異議之訴事件，上訴人對於中華民國96
年10月23日臺灣板橋地方法院板橋簡易庭96年度板簡字第366 號
第一審判決提起上訴，經本院於96年12月25日言詞辯論終結，判
決如下：
    主      文
原判決廢棄。
本院九十五年度執全字第六八五四號即被上訴人聲請對訴外人凌
怡系統股份有限公司假扣押執行事件，就上訴人所有工作平台輸
送帶四條所為之查封程序應予撤銷。
第一、二審訴訟費用由被上訴人負擔。
    事實及理由
一、上訴人起訴主張：訴外人凌怡系統股份有限公司（下稱凌怡
    公司）因業務緊縮，廠房與機器設備多有閒置情形，上訴人
    乃於民國（下同）95年8 月1 日向凌怡公司承租台北縣中和
    市○○街1 號4 樓之廠房，嗣於95年10月27日再向凌怡公司
    購買置於上開廠房內長度為63公尺之工作平台輸送帶4 條（
    下稱系爭物），價款新台幣（下同）30萬元，上訴人已於95
    年10月31日全數付清，凌怡公司即表示將系爭物所有權讓與
    上訴人。上訴人與凌怡公司就系爭物之買賣不但簽有買賣契
    約，且因系爭物事實上已為上訴人占有中，依民法第761 條
    第1 項但書規定，上訴人與凌怡公司有讓與合意時，不待交
    付即發生動產讓與之法律效果，故上訴人已取得系爭物之所
    有權應屬無疑。詎被上訴人與凌怡公司因債務事件，請求假
    扣押凌怡公司財產（鈞院95年度執全字第6854號），於95年
    12月6 日實施查封時，被上訴人誤將系爭物認為凌怡公司所
    有而聲請指封，為此爰依強制執行法第15條規定提起本件訴
    訟，請求將本院上開假扣押事件就上訴人所有系爭物之查封
    程序予以撤銷。
    被上訴人則以：否認系爭物為上訴人所有，上訴人只有租賃
    廠房，並未租賃系爭物，上訴人無法證明其於租賃時即有使
    用系爭物之事實，且就系爭物業經凌怡公司交付乙節亦無法
    舉證證明，故系爭物應為凌怡公司所有等語，資為抗辯。
二、本件原審對於上訴人之請求，判決上訴人敗訴，上訴人聲明
    不服，求為：(一)廢棄原判決。(二)被上訴人聲請對訴外人凌怡
    公司假扣押執行事件就上訴人所有工作台輸送帶4 條所為之
    查封程序予以撤銷。被上訴人則求為判決駁回上訴。
三、查上訴人主張其自95年8 月1 日起向凌怡公司承租台北縣中
    和市○○街1 號4 樓廠房，租期至100 年7 月31日止，已據
    上訴人提出租賃契約書影本1 份為證，復為被上訴人所不爭
    執，自堪信為真實。又被上訴人與凌怡公司間另因債務問題
    ，被上訴人以台灣台北地方法院95年度裁全字第16616 號民
    事裁定為執行名義，請求假扣押凌怡公司之財產，經本院以
    95年度執全字第6854號案件受理，並於95年12月6 日前往台
    北縣中和市○○街1 號4 樓查封系爭物在案，亦據本院調取
    上開假扣押保全程序卷宗核閱無誤，堪信屬實。
四、本件之爭點厥為上訴人能否證明假扣押執行之系爭物為上訴
    人所有，而非凌怡公司之物。經查：
    (一)上訴人主張系爭物係其於95年10月27日向凌怡公司買受，
      價款30萬元已於95年10月31日全數付清乙節，已據上訴人
      提出動產買賣契約書、統一發票、貨款繳款單影本各1 份
      為證，且被上訴人對上開事實及文書之真正均未爭執，故
      上訴人此部分主張即堪信為真實。
    (二)又系爭物於假扣押案件執行查封時，係放置在台北縣中和
      市○○街1 號4 樓；而台北縣中和市○○街1 號4 樓係上
      訴人公司向凌怡公司承租使用之處所，其內生產線已由凌
      怡公司出售予上訴人，亦據查封時在場之上訴人公司職員
      甲○○當場陳述明確，此觀本院95年度執全字第6854號假
      扣押執行事件95年12月6 日執行筆錄之記載即明。參酌上
      情，以及上訴人於查封後旋即提出其與凌怡公司簽訂之房
      屋租賃契約書予執行法院，且被上訴人於本院行準備程序
      時，對於上訴人主張查封現場掛有上訴人公司招牌乙節亦
      不爭執等情，足認查封現場即台北縣中和市○○街1 號4
      樓於查封時確屬上訴人公司使用之場所無誤。
    (三)系爭物既經上訴人於95年10月27日向凌怡公司買受，雙方
      訂有買賣契約，價款復已付清，且系爭物於查封時又置放
      在上訴人公司使用之場所，由上訴人加以使用，衡諸常情
      事理，上訴人與凌怡公司間應已完成系爭物之買賣，亦即
      雙方除有讓與合意、價金給付外，並有動產之交付，堪可
      認定。況動產之交付，除讓與人直接將管領力移轉於受讓
      人之現實交付外，為交易上之便利，尚有所謂之觀念交付
      ，即並非真正的交付，乃占有觀念之移轉，以代替現實交
      付，民法第761 條但書規定之簡易交付即為觀念交付之一
      。本件上訴人主張其向凌怡公司承租台北縣中和市○○街
      1 號4 樓廠房時，因系爭物原即置放廠房內，事實上為其
      占有中，故其與凌怡公司於讓與合意時，即生動產讓與之
      效力，衡情非無可能，因是依上訴人主張之上開情事，亦
      足認上訴人與凌怡公司於達成讓與合意時起，就系爭物即
      已完成交付，是以，上訴人主張其已取得系爭物之所有權
      ，系爭物為其所有，要屬無據，堪予採信。
    (四)被上訴人雖否認系爭物為上訴人所有，惟被上訴人並未提
      出足以推翻上訴人所提證據真實性之事證，被上訴人空言
      否認，自屬無據，委無可採。
五、綜上所述，上訴人主張本院95年度執全字第6854號假扣押保
    全程序事件查封之系爭物為其所有，而非假扣押債務人凌怡
    公司所有，為可採信。從而，上訴人基於所有權人之地位，
    依強制執行法第15條規定提起本件訴訟，請求將本院上開假
    扣押事件就上訴人所有系爭物之查封程序予以撤銷，為有理
    由，應予准許。原審為上訴人敗訴之判決，尚有未洽。上訴
    意旨指摘原判決不當，求予廢棄改判，為有理由，爰由本院
    予以廢棄改判，如主文第2 項所示。
六、據上論結，本件上訴為有理由，依民事訴訟法第436 條之1
    第3 項、第463 條、第450 條、第78條，判決如主文。
中    華    民    國    97    年    1     月    8     日
                  民事第二庭    審判長法  官  蕭胤瑮
                                      法  官  陳麗玲
                                      法  官  程怡怡
以上正本證明與原本無異
本判決不得上訴
中    華    民    國    97    年    1     月    11    日
                                      書記官  華海珍


司法院資訊處製作；財團法人民間司法改革基金會備份。
